【裁判字號】    97,交訴,2
【裁判日期】    970422
【裁判案由】    公共危險等
【裁判全文】
臺灣臺南地方法院刑事判決               97年度交訴字第2號
公  訴  人  臺灣臺南地方法院檢察署檢察官
被      告  甲○○
                      號
上列被告因公共危險等案件，經檢察官提起公訴（96年度偵字第
17796號），被告於準備程序進行中為有罪之陳述，經本院合議
庭裁定由受命法官獨任進行簡式審判程序後，判決如下：
    主  文
甲○○駕駛動力交通工具肇事，致人傷而逃逸，處有期徒刑陸月
，如易科罰金，以新台幣壹仟元折算壹日。
被訴過失傷害罪部分公訴不受理。
    事  實
一、甲○○於民國96年9月27日上午10時25分許，駕駛車號2R─
    5558號自小客車，沿台南縣歸仁鄉○○村○○道路由南往北
    方向行駛。其原應注意汽車行駛時，駕駛人應注意車前狀況
    ，並隨時採取必要安全措施，及轉彎車應讓直行車先行。而
    依當時天候晴朗、日間自然光線、柏油道路乾燥無缺陷及障
    礙物等情，並無不能注意之情事，竟疏於注意及此，於行至
    歸仁鄉○○路○段某巷巷口貿然左轉，致撞及由丙○○所騎
    乘，沿上開長榮路1段由西往東方向行駛之車號HK9─486號
    重型機車，丙○○因而人、車倒地，受有雙肘、右膝及右踝
    擦挫傷（起訴書誤載為雙肘、右脛骨骨折）之傷害。詎甲○
    ○明知駕駛動力交通工具肇事致人受傷，應停車對丙○○採
    取必要救護措施，及留置現場等待警方前往處理，以釐清責
    任，竟基於肇事逃逸之犯意，旋即駕車駛離現場而逃逸，嗣
    經不知名之路人將甲○○所駕駛之自小客車車牌號碼告知警
    方後，經警循線查獲而得知上情。
二、案經丙○○告訴（嗣於本院繫屬中撤回過失傷害罪部分之告
    訴）暨台南縣警察局歸仁分局報告臺灣臺南地方法院檢察署
    檢察官偵查起訴。
    理  由
一、本件係經被告甲○○於本院審理時為有罪之表示，而經本院
    裁定以簡式審判程序加以審理，依刑事訴訟法第273條之2、
    第159條第2項之規定，不適用傳聞法則有關限制證據能力之
    相關規定，合先敘明。
二、被告肇事逃逸行為有罪部分：
  (一)被告上開駕車肇事後繼而駕車逃離交通事故現場等事實，據
    被告於檢察官偵訊中及本院審理時供承不諱（參偵查卷第7
    頁，本院97年4月8日準備程序筆錄及同日審判筆錄），核與
    證人即告訴人丙○○於警詢證述情節大致相符（參警卷第7
    頁、偵查卷第7頁），並有道路交通事故現場圖、道路交通
    事故調查報告表(一)、(二)、道路交通事故現場照片17幀（參警
    卷第9頁至第11頁、第21頁至第29頁），與被告供述內容互
    核無異，足認被告自白確與事實相符。
  (二)按汽車行駛時，駕駛人應注意車前狀況，隨時採取必要之安
    全措施；汽車行駛至交岔路口，轉彎車應讓直行車先行；分
    為道路交通安全規則第94條第3項及第102條第1項第7款所明
    文，此為一般汽車駕駛人所應注意並確實遵守之事項，被告
    曾考領有普通小型車駕駛執照，有卷附證號查詢汽車駕駛人
    資料可憑（參警卷第15頁），對於上開規定，自不得諉稱不
    知，其駕車行駛時，即應確實注意遵守上開規定謹慎駕駛。
    而當時天候晴、日間自然光線，且柏油路面乾燥、無缺陷及
    障礙物、視距良好等情，有上揭道路交通事故調查報告表記
    載明確，是依當時情形，並無不能注意之情事。再依上開道
    路交通事故調查報告表及現場圖所載，本件肇事路段為無號
    誌管制之交叉路口，及證人即被害人丙○○於警詢證稱伊當
    時騎乘機車係沿台南縣歸仁鄉○○路○段由西向東直行，被
    告所駕駛之自小客車突然自大潭村產業道路由南向北左轉等
    語（參警卷第5頁至第6頁）；復審酌被告於本院審理時供承
    其當時駕車進入上開交叉路口時，係左轉時撞及到被害人丙
    ○○所騎乘之機車等語（參本院97年4月8日審判筆錄）。足
    認被告駕車行經前述肇事地點時，因疏未注意車前狀況，及
    駕車駛入交叉路口，轉彎車未讓直行車先行，因而撞及被害
    人丙○○所騎乘之機車而肇事，被告確有應注意能注意而不
    注意之過失責任至明。
  (三)被害人丙○○因本件交通事故受有事實欄所載之傷情，有達
    仁外科診所診斷證明書1份在卷可佐（參警卷第17頁），其
    所受傷害與被告前開過失行為間，有相當之因果關係甚明。
    惟參酌上開診斷證明書記載病名為：「雙肘、右膝及右踝擦
    挫傷」等語，起訴書記載「雙肘、右脛骨骨折之傷害」等語
    ，顯係「雙肘、右膝及右踝擦挫傷之傷害」等語之誤載，併
    此敘明。
  (四)繼前所述，本件交通事故既係被告疏未注意車前狀況，及轉
    彎時，轉彎車未讓直行車先行而肇事，被告自應對發生於視
    線前方之事故，當無不知之理，其於本件交通事故發生後，
    未停車對傷者採取必要救護措施，旋續駕車離去，足認其有
    肇事逃逸之故意，要為明灼。
  (五)綜上所述，本案事證明確，被告駕駛動力交通工具肇事，致
    人傷而逃逸之犯行，均堪認定。核被告所為，係犯刑法第18
    5條之4駕駛動力交通工具肇事致人於傷而逃逸罪。本院審酌
    被告駕駛車輛左轉彎時，竟未讓直行車先行，誠屬不該，且
    本件交通事故全因被告過失所致，過失情節實屬嚴重，肇事
    後復未協助救護、旋即逃逸，罔顧他人生命、身體，惡性非
    輕，又曾於94年間因酒後駕車觸犯刑法第185條之3之規定，
    遭本院判處拘役35日確定，有被告臺彎高等法院被告前案紀
    錄表及本院94年度交簡字第1262號判決各1份附卷可參，素
    行不佳，惟念其已與被害人達成和解（見本院97年1月29日
    準備程序筆錄），且於事後坦承犯行，態度尚稱良好，又被
    害人所受傷害尚屬輕微等一切情狀，量處如主文所示之刑，
    並諭知易科罰金之折算標準。
三、被告過失傷害行為公訴不受理部分：
  (一)按告訴乃論之罪，告訴人於第一審辯論終結前得撤回其告訴
    ；又告訴經撤回者，應諭知不受理之判決，刑事訴訟法第23
    8條第1項、第303條第3款分別定有明文。
  (二)查本件告訴人丙○○告訴被告過失傷害案件，檢察官認被告
    係觸犯刑法第284條第1項前段之罪，依同法第287條前段之
    規定，須告訴乃論。茲據告訴人以被告已與伊成立民事和解
    為由，當庭言詞撤回告訴，有本院97年1月29日準備程序筆
    錄1份附卷可參，依照首開說明，此部分自應諭知不受理之
    判決。
四、據上論斷，應依刑事訴訟法第299條第1項前段、第273條之1
    第1項、第303條第3款，刑法第185條之4、第41條第1項，判
    決如主文。
本案經檢察官乙○○到庭執行職務。
中    華    民    國    97    年    4     月    22    日
                      交通法庭  法  官  陳淑勤
以上正本證明與原本無異。
如不服本判決應於收受本判決後10日內向本院提出上訴書狀，並
應敘述具體理由。如未敘述上訴理由者，應於上訴期間屆滿後20
日內向本院補提理由書狀（均須按他造當事人之人數附繕本）「
切勿逕送上級法院」。
                                書記官  陳金堂
中    華    民    國    97    年    4     月    22    日
附錄本案論罪科刑法條全文：
刑法第185條之4：
駕駛動力交通工具肇事，致人死傷而逃逸者，處6月以上5年以下
有期徒刑。


司法院資訊處製作；財團法人民間司法改革基金會備份。
